臺灣臺南地方法院民事裁定
                                  110年度消債更字第402號
聲  請  人
即  債務人  周立鈞  

代  理  人  宋錦武律師

上列當事人因消費者債務清理事件聲請更生，本院裁定如下：
    主  文
債務人周立鈞自民國111年1月12日17時起開始更生程序；並命司
法事務官進行本件更生程序。
    理  由
一、按債務人不能清償債務或有不能清償之虞，且無擔保或無優
    先權之債務總額未逾新臺幣（下同）12,000,000元者，於法
    院裁定開始清算程序或宣告破產前，得向法院聲請更生；債
    務人對於金融機構負債務者，在聲請更生或清算前，應向最
    大債權金融機構請求協商債務清償方案，或向其住、居所地
    之法院或鄉、鎮、市、區調解委員會聲請債務清理之調解；
    協商或調解成立者，債務人不得聲請更生或清算，但因不可
    歸責於己之事由，致履行有困難者，不在此限；法院開始更
    生程序之裁定，應載明其年、月、日、時，並即時發生效力
    ；法院裁定開始更生或清算程序後，得命司法事務官進行更
    生或清算程序；必要時，得選任律師、會計師或其他適當之
    自然人或法人一人為監督人或管理人，消費者債務清理條例
    第3條、第42條第1項、第45條第1項、第151條第1項、第7項
    、第16條第1項分別定有明文。
二、本件聲請意旨略以：聲請人即債務人周立鈞現任職於幸福實
    業社擔任作業員之職務，平均每月薪資收入約為28,747元，
    除此薪資收入外，名下尚有存款7,419元、機車1輛、三商美
    邦人壽保險股份有限公司（下稱三商人壽保險公司）、中國
    人壽保險股份有限公司（下稱中國人壽保險公司）之保單各
    1紙，然累積債務總金額已達430,666元，均為無擔保或無優
    先權之債務，債務人有不能清償債務之情事，前已提出財產
    及收入狀況說明書、債權人清冊及債務人清冊，以書面向本
    院聲請債務清理之調解，請求與債權人即良京實業股份有限
    公司（下稱良京公司）共同協商債務清償方案，惟良京公司
    未於調解期日到場，亦未提供任何還款方案；又債務人除積
    欠良京公司之債務外，曾於民國98年、99年間分別與萬泰商
    業銀行股份有限公司（已更名為凱基商業銀行股份，下稱凱
    基銀行）、中國信託商業銀行股份有限公司（下稱中信銀行
    ）、富邦商業銀行股份有限公司（下稱富邦銀行）、日盛商
    業銀行股份有限公司（下稱日盛銀行）達成個別協商，約定
    每月還款金額為如附表一所示（總計4,486元），迄今仍正
    常履約中，且債務人每月薪資收入扣除個人基本生活費用15
    ,965元、扶養母親張金蘭之費用6,000元後，實已無法負擔
    債權銀行所提供之任何還款方案，以致調解不成立，且其無
    擔保或無優先權之債務總額未逾1,200萬元，復未經法院裁
    定開始清算程序或宣告破產，爰依上開規定，提出前置調解
    不成立證明書、財產及收入狀況說明書、債權人清冊、債務
    人清冊，聲請更生等語。
三、按債務人對於金融機構負債務者，在聲請更生或清算前，應
    向最大債權金融機構請求協商債務清償方案，或向其住、居
    所地之法院或鄉、鎮、市、區調解委員會聲請債務清理之調
    解。債務人為前項請求或聲請，應以書面為之，並提出財產
    及收入狀況說明書、債權人及債務人清冊，及按債權人之人
    數提出繕本或影本，消費者債務清理條例第151條第1、2項
    分別定有明文。查：
　㈠債務人曾自98年11月間起至99年1月間止，分別與凱基銀行、
    中信銀行、日盛銀行、中信銀行達成個別一致性協商，約定
    「分180期、利率0%」，每月還款金額為如附表一所示（總
    計4,486元），且迄今仍正常履約等情，業經債務人提出個
    別協商一致性方案協議書、凱基銀行共用認證單、中信銀行
    繳款憑證、日盛銀行存款憑條、富邦銀行信用卡繳款書、存
    入存根在卷可稽，堪認為真實。
　㈡又債務人於110年10月27日向本院聲請債務清理之調解，惟債
    權人良京公司未於調解期日到場，亦未提出任何清償方案，
    致調解不成立等情，亦據債務人提出110年12月4日前置調解
    不成立證明書為證，復經本院依職權調取本院110年度南司
    簡調字第1065號卷宗，足認債務人確已與債權人踐行前置調
    解而不成立。
　㈢債權人良京公司雖未提供任何還款方案予債務人，惟依良京
    公司於110年12月30日以民事陳報狀陳報債務人截至110年12
    月27日止尚積欠1,340,215元，並以現行金融機構實務上就
    無擔保債務所能提供最優惠之還款方案即「分180期、利率0
    %」計算，則債務人每月需支付予良京公司之金額約為7,446
    元。　
　㈣從而，以前開各債權人曾與債務人達成個別一致性協商之債
    務清償方案及目前銀行公會就無擔保債務所定最優惠還款條
    件（即180期、利率0%）計算，則債務人每月至少需支付協
    商金額約11,932元（凱基銀行等金融機構部分4,486元+良京
    公司部分7,446元）。
四、債務人雖主張其現任職於幸福實業社擔任作業員之職務，平
    均每月薪資收入約為28,747元，並提出幸福實業社出具之自
    110年1月起至110年9月止之薪資明細表為證，惟依前開薪資
    明細表所示，債務人自110年1月起至110年9月止向公司借支
    之金額、實領薪資數額分別詳如附表二所示，然因員工借支
    之金額仍為債務人實際領受之薪資，是此部分應還原並計入
    其受領薪資範疇。基此，債務人任職於幸福實業社之平均薪
    資應為29,669元（詳如附表二所示），堪予認定。
五、又債務人主張其負債總額為430,666元，均為無擔保或無優
    先權之債務，名下尚有存款7,419元、機車1輛、三商人壽保
    險公司、中國人壽保險公司之保單各1紙郵局，而債務人僅
    係一般消費者，未曾從事營業之事實，業據提出債權人清冊
    、債務人清冊、債務人之財產及收入狀況說明書、本院執行
    命令、財政部南區國稅局108、109年度綜合所得稅各類所得
    資料清單暨全國財產稅總歸戶財產查詢清單、財團法人金融
    聯合徵信中心查詢當事人綜合信用報告回覆書、勞工保險被
    保險人投保資料表（明細）、戶籍謄本、本院110年度司促
    字第22178號支付命令、三商人壽保險公司、中國人壽保險
    公司保險契約等為證，並經本院依職權調取本院110年度南
    司簡調字第1065號卷宗、債務人之勞、健保資料、電子稅務
    閘門財產所得調件明細表等文件後，互核相符，是債務人此
    部分之主張，亦堪憑採。
六、本院審酌債務人每月平均收入為29,669元，需扶養母親張金
    蘭，有債務人檢附之戶籍謄本在卷可參；而債務人自陳其每
    月個人基本生活費用為15,965元，因該金額未逾行政院衛生
    福利部所公告111年臺南市每人每月最低生活費用每人每月
    為14,230元之1.2倍即17,076元之範圍（參酌消費者債務清
    理條例第64條之2第1項之規定），堪認為合理。另債務人之
    母親張金蘭之扶養費用，依債務人所提之財產及收入狀況說
    明書載列，債務人每月支出張金蘭扶養費用為6,000元，惟
    該扶養費用金額依上開111年度臺南市每人每月最低生活費
    標準，再由其扶養義務人為3人共同分擔後，應以5,692元為
    適當，逾此部分，即難謂為合理必要之扶養所需。準此計算
    ，債務人每月收入29,669元扣除其最低生活費15,965元、母
    親張金蘭扶養費用5,692元後，僅餘8,012元，顯無法負擔凱
    基銀行等金融機構及良京公司所能提供予債務人之最優惠債
    務清償方案即每月應償還約11,932元之債務清償方案，是債
    務人確已達不能清償債務或有不能清償之虞之程度。
七、綜上所述，依債務人之收入財產及必要生活支出之情形，已
    達不能清償債務或有不能清償之虞之程度，而債務人僅係一
    般消費者，未曾從事營業，其無擔保或無優先權之債務未逾
    1,200萬元，且之前雖曾與凱基銀行等金融機構達成個別協
    議，並曾向本院聲請債務清理之調解，請求與債權人良京公
    司協商債務清償方案，惟調解不成立，復未經法院裁定開始
    清算程序或宣告破產，亦查無消費者債務清理條例第6條第3
    項、第8條或第46條各款所定駁回更生聲請之事由存在，則
    債務人聲請更生，應屬有據，爰裁定如主文所示。
中　　華　　民　　國　　111 　年　　1 　　月　　12　　日

                  民事第二庭  法  官  洪碧雀
以上正本係照原本作成。
本裁定不得抗告。
本裁定已於111年1月12日17時公告。
中　　華　　民　　國　　111 　年　　1 　　月　　12　　日
                              書記官  林政良
附表一：債務人周立鈞與各金融機構成立個別協商之還款金額  金融機構名稱 協商還款金額（新臺幣） 凱基銀行 1,500元 中信銀行 1,404元 日盛銀行 1,128元 富邦銀行   454元 合計 4,486元 
　　　　　　　　　　　　　　　
附表二：債務人周立鈞自110年1月起至110年9月止之薪資明細     薪資時間（民國）    借支金額   （新臺幣）    實領薪資  （新臺幣） 110年1月   5,000元   24,595元 110年2月    29,853元 110年3月  10,000元   19,337元 110年4月    29,724元 110年5月   5,000元   24,595元 110年6月    29,853元 110年7月   5,000元   24,853元 110年8月   5,000元   24,660元 110年9月   5,000元   24,553元 合計     35,000元    232,023元 自110年1月起至110年9月止之平均月薪： （35,000元+232,023元）/9=29,669元